臺灣士林地方法院刑事判決
110年度易字第506號
公  訴  人  臺灣士林地方檢察署檢察官  
被      告  岳喜平


上列被告因妨害名譽案件，經檢察官提起公訴（110年度偵續一
字第4、5號），本院判決如下：
    主  文
乙○○無罪。
    理  由
一、公訴意旨略以：被告乙○○向告訴人丁○○承租臺北市○○區○○街
    00號6樓房屋，雙方並約定被告得使用上址5樓之廚房與浴室
    。嗣被告因租屋問題與告訴人發生糾紛，竟基於公然侮辱之
    犯意，於民國109年1月30日23時許（起訴書誤載為109年1月
    30晚間某時），在上址5樓大門半掩，在5樓客廳，於在場另
    有被告之子岳〇弘、員警丙○在場之際，以「媽的B，妳這個
    賤低女人」等語公然侮辱告訴人，足以貶損告訴人之名譽。
    因認被告涉犯刑法第309條第1項之公然侮辱罪嫌等語。
二、按犯罪事實應依證據認定之，無證據不得認定犯罪事實；又
    不能證明被告犯罪者，應諭知無罪之判決，刑事訴訟法第15
    4條第2項、第301條第1項分別定有明文。次按認定不利於被
    告之事實，須依積極證據，苟積極證據不足為不利於被告事
    實之認定時，即應為有利於被告之認定，更不必有何有利之
    證據；又認定犯罪事實所憑之證據，雖不以直接證據為限，
    間接證據亦包括在內，然而無論直接或間接證據，其為訴訟
    上之證明，須於通常一般之人均不致有所懷疑，而得確信其
    為真實之程度者，始得據為有罪之認定，倘其證明尚未達到
    此一程度，而有合理之懷疑存在時，事實審法院復已就其心
    證上理由予以闡述，敘明其如何無從為有罪之確信，因而為
    無罪之判決，尚不得任意指為違法（最高法院30年上字第81
    6號、76年台上4986號原判例意旨參照）。
三、公訴意旨認被告涉有前揭犯行，無非係以被告於警詢及偵查
    時之供述、證人即告訴人丁○○於警詢及偵查中之指訴、證人
    即員警丙○於偵查時之證述、員警李任豐製作之告訴人所提
    供之錄音檔及錄音譯文等證據資料為其論斷之依據（起訴書
    誤載另有臺北市政府警察局內湖分局109年1月30日密錄器影
    像光碟1張，惟此經公訴人當庭更正，本院易字卷第57-1頁
    ）。
四、訊據被告堅決否認有何公然侮辱之犯行，辯稱：我沒有講「
    媽的B，妳這個賤低女人」，我向告訴人承租臺北市○○區○○
    街00號5樓的頂樓加蓋居住，但洗澡、煮飯都在5樓，當時我
    回家時在樓下有看到1個員警，上樓後有和告訴人、丙○、律
    師林明輝及其他2名不明男子在上址5樓的客廳，岳〇弘是聽
    到我們在爭執才從6樓下來，告訴人說我偷她東西、欠她3個
    月房租、偷她金子，我自己都昏昏沉沉，只想趕快離開，也
    不想讓小孩和告訴人爭執，小孩子打給我說告訴人帶人要打
    我們，我當時很害怕，後來我女兒也有下來，我不記得我有
    沒有罵告訴人「媽的B，妳這個賤低女人」，我本意是不會
    去罵人的，我說什麼根本不知道，我印象中我根本沒講，聽
    錄音我才知道等語。
五、經查：
（一）被告固否認有於上開時間，在臺北市○○區○○街00號5樓客
      廳內，辱罵告訴人「媽的B，妳這個賤低女人」等語之事
      實，惟此經證人即告訴人丁○○於本院審理時證述明確【10
      9年度偵字第6105號卷（下稱偵6105卷）第15、17頁，本
      院易字卷第104頁】，且有告訴人所提本案錄音檔及員警
      李任豐製作之錄音譯文各1份在卷可佐【109年度偵字第62
      96號卷（下稱偵6296卷）第69至72頁】，並經本院於110
      年12月7日勘驗上開錄音檔案無訛（檔案名稱：REZ000000
      00000000）（本院卷第59至61頁），足見被告確有於上開
      時間辱罵告訴人「媽的B，妳這個賤低女人」之行為，被
      告辯稱其沒有講「媽的B，妳這個賤低女人」云云，並非
      可採。又因錄音係以機器設備將事件經過如實照錄，苟未
      經過人為剪接，錄音光碟之內容即係所錄事實之重現，並
      未摻雜任何人之作用，致影響內容所顯現之真實性，自有
      證據能力。被告固辯稱上開錄音紀錄為告訴人錄製剪接，
      不可以作為證據云云（本院審易卷第65頁），惟本院勘驗
      之卷附錄音檔案，係告訴人提供予警方並附於偵查卷內之
      資料，有員警丙○109年9月25日職務報告在卷可稽1份在卷
      可稽（109年度偵續字第256號卷第35頁），並經證人即員
      警丙○於偵查時證稱「69至70頁應該是我去處理那天發生
      的對話等語明確（偵6105卷第47頁），且觀其錄音內容連
      續無中斷，足認該錄音檔並無何變造之情形，被告上開辯
      詞實屬憑空臆測，要無可採。
（二）按刑法所稱之侮辱，係指侮弄辱罵，申言之，凡以粗鄙之
      言語、舉動、文字、圖畫為侮謾辱罵，或為其他輕蔑人格
      之一切行為屬之，任何對他人為有害於感情名譽之輕蔑表
      示，足使他人在精神上、心理上有感受到難堪或不快之虞
      者，均屬侮辱。然觀諸被告與告訴人於109年1月30日之對
      話內容（本院易字卷第59、60頁，即本院勘驗告訴人所提
      錄音檔案（檔案名稱：REZ00000000000000）之勘驗筆錄
      ）：
　　　被 告：從大陸回來，因為我、我要抽時間才能收拾，因 
　　　       為這小孩子，你看他這麼高我們這小孩子國中
　　　       了，說了他也不聽，我氣到未到未到，我還會打
　　　       他呢。
　　　告訴人：這個手機是你兒子偷的吧，你承認了吧。
　　　被  告：誰偷你的手機。
　　  告訴人：阿，你承認的。
　　　被  告：你在說什麼你。
　　　男  聲：不要不要不要，不要再講那個。
　　　告訴人：是你還給我的。
　　　告訴人：你說你阿巴兒子打一頓，是你自己告訴我的。
　　　男  聲：不要再談這個了。
　　　告訴人：偷了一個多月。
　　　被  告：所以那叫偷嗎？
　　　告訴人：不叫偷嗎？
　　　被  告：你還有良心嗎？媽的B，妳這個賤低女人。
　　　告訴人：不叫偷嗎？
　　　是由上開對話內容可知，被告顯係因告訴人指述被告之子
      岳〇弘竊取告訴人手機一事，始於前揭時、地對告訴人為
      本案話語，可見被告所為本案話語係針對告訴人所言，又
      該話語客觀上乃屬負面評價之字眼，有不雅、指責、輕視
      、使人難堪之意思，屬足以貶抑他人人格、名譽之語詞無
      疑，足見被告明知其對告訴人所為本案話語係出於人身攻
      擊之謾罵之詞而為之，主觀上顯具侮辱告訴人之犯意，是
      被告辯稱其本意並非罵人云云，自無可採。
（三）按刑法第309條之公然侮辱罪，係指侮辱他人，且該侮辱
      行為係公然為之始可成立。而刑法第309條公然侮辱罪之
      「公然」，係指不特定人或多數人得以共見共聞之狀況（
      參司法院院字第2033號解釋）。又「本院院字第2033號解
      釋所謂多數人，係包括特定之多數人在內，至其人數應視
      立法意旨及實際情形已否達於公然之程度而定。應予補充
      釋明」，此觀大法官釋字第145號解釋要旨即可得知。故
      上揭大法官會議解釋，雖認所謂「公然」包括特定之多數
      人，然此解釋之背景乃是針對在有多數固定會員（即特定
      多數人）之團體開會時，侮辱他人，因會員是特定之人，
      雖屬共見共聞，依據上揭院字第2033號解釋，即不構成公
      然侮辱罪，實有不合理之情而予以補充釋明。然不管是不
      特定人、多數人或特定多數人得以共見共聞，均必須是在
      此不特定人、多數人、特定多數人之人數隨時處於可增加
      之狀況下，若非如此，應認與公然之要件不符。查被告向
      告訴人承租臺北市○○區○○街00號6樓（即頂樓加蓋），並
      約定得使用同址5樓內之廚房、浴室等情，有房屋租賃契
      約書在卷可憑（偵6296卷第77至85頁），並經證人即告訴
      人丁○○於偵查時證述甚詳（6105卷第15、17頁），參以10
      9年2月3日至臺北市○○區○○街00號之現場處理員警陳家瑜
      所提之該日現場密錄器畫面截圖（110年度偵續一字第4號
      卷第31頁），可知本案案發現場即臺北市○○區○○街00號5
      樓客廳內陳設有沙發、茶几、置物櫃、連身鏡、相框、掛
      鐘、玩偶吊飾等物品，客廳旁則有餐桌及設置廚房，該等
      陳設及物品均與一般人生活起居相關，未見有營業場所之
      相關設備，顯屬一般私人住宅，欲進入該處，須經該處所
      有權人或管理權人邀請或經其同意始得以進入，而非為一
      般公眾得任意出入或得由不特定人、多數人自由進出之場
      所，可見被告為本案言語之地點係在被告使用之上開私人
      住宅內，除居住該處之人或得允許進入之親人外，一般人
      未經許可難以隨意進出，並非一般人所經常出入或得任意
      出入之場所。至本案案發當時現場雖有被告及其子女、告
      訴人、律師及員警丙○等人在場，惟該等在場之人彼此間
      或具有一定親屬關係，或為出租人及其友人身份，或因員
      警獲報到場處理紛爭，而係因上開親屬、租賃關係或執行
      公務始得以進入本案私人居住處內，此有房屋租賃契約書
      （6296卷第77至83頁）及證人即員警丙○於本院審理時之
      證述即我到現場時屋內有丁○○、3名丁○○的朋友、乙○○及
      其兒子，報案紀錄單記載報案時間是109年1月30日晚上10
      點9分6秒，報案人未具名，現場處理員警是丙○，到達時
      間是109年1月30日晚上10點15分，回報狀況為經警方瞭解
      丁○○是5天前從大陸深圳搭機回，目前自行在家沒有任何
      感染狀況，結果說明是如回報說明所載，這是我第一次到
      現場處理的狀況，我記得因為上不去所以我現在一樓，該
      次我有到5樓，但是不記得如何上樓。我第二次到場處理
      的報案內容是報案紀錄單記載報案時間是109年1月30日22
      時17分50秒，案發地點是陽光街90號5樓，報案人姓名跟
      性別是謝女，現場處理員警是丙○，到達時間是109年1月3
      0日22時22分25秒，案件描述為有很多東西不見需要警察
      協助，回報內容為丁○○說他5樓有多樣物品不見，懷疑是
      房客乙○○拿走，現場沒有監視器畫面，丁○○說乙○○可以自
      由進出5樓，丁○○表示先清點家中財物，後續會跟房客協
      調，暫不需要警方協助，這次是丁○○幫我開門，我就自己
      上到5樓等語（本院易字卷第91至95頁）可資為憑，顯見
      到場處理員警丙○尚且無法任意進入該屋，而需經由告訴
      人協助，可見並非任何人均可任意出入臺北市○○區○○街00
      號房屋，遑論得任意進入該屋5樓客廳，佐以本案案發時
      間已為23時許，亦非一般人外出工作或訪友之時間，足徵
      被告於為本案辱罵告訴人行為時之臺北市○○區○○街00號5
      樓客廳顯非得共見共聞之空間，且可得特定之多數人數量
      亦非處於隨時可增加之狀態，究與法律所要保護之人數眾
      多，非經相當時間之分辨，難以計算者客觀情狀有別，與
      所謂公然侮辱罪之「公然」構成要件殊有未合，自難以該
      罪相繩之。是以，被告固有於前揭時、地對告訴人為本案
      話語，且該話語足以貶抑告訴人之人格、名譽，然其行為
      地點即臺北市○○區○○街00號5樓客廳，難認有何足使不特
      定之人或多數人得以共見共聞之情形，核與刑法第309條
      第1項公然侮辱罪之構成要件有別。公訴人主張無論當時5
      樓門是否開啟，以當時屋內人數眾多，應以符合公然要件
      等語，應非可採。至證人即告訴人於本院審理時雖證稱：
      當時5樓不鏽鋼門是開著的，裡面的玻璃門也是開著的，
      被告的女兒進屋後沒有關上門，因為被告踹開門，所以我
      朋友在門口看著門，門都是打開的等語（本院易字卷104
      至106頁）、證人即員警丙○於本院審理時證稱：我到現場
      時，5樓的門當時是直接開著，我可以直接進去，我在5樓
      期間，5樓的門是一直都保持開啟等語（本院易字卷第91
      頁），然本案案發地即臺北市○○區○○街00號5樓客廳為私
      人住宅，一般人未經許可或邀請無法進入，已於前述，證
      人上開證述內容，縱可證明臺北市○○區○○街00號5樓鐵門
      或玻璃門確有開啟之事實，然並無法證明有何足使不特定
      之人或多數人得以共見共聞之情形，實難執此作為對被告
      不利之認定。
六、綜上所述，本件被告固有於臺北市○○區○○街00號5樓客廳內
    為上開辱罵言語，然本案發生之地點，係在私人住宅之內，
    難認有何足使不特定之人或多數人得以共聞共見之公然侮辱
    之犯行及犯意，揆諸上開說明，自與刑法第309條第1項公然
    侮辱罪之構成要件未相符合。是依卷附證據及檢察官所提出
    之證明方法，尚無法證明被告犯罪，復查無其他積極證據足
    資證明被告有上開犯行，不足超越合理之懷疑而形成對被告
    有罪之確信，被告犯罪即不能證明。從而，揆諸前揭法條及
    判例意旨，公訴人既不能證明被告犯罪，自應為被告無罪之
    諭知。
據上論斷，應依刑事訴訟法第301條第1項，判決如主文。
本案經檢察官甲○○提起公訴，檢察官郭季青到庭執行職務。
中　　華　　民　　國　　111 　年　　2 　　月　11 　　日
                  刑事第一庭　法  官  吳佩真
以上正本證明與原本無異。
如不服本判決應於收受送達後20日內向本院提出上訴書狀，並應
敘述具體理由。其未敘述上訴理由者，應於上訴期間屆滿後20 
日內向本院補提理由書 (均須按他造當事人之人數附繕本 )「切
勿逕送上級法院」。
                              書記官  黃婕宜
中　　華　　民　　國　　111 　年　　2 　　月　11 　　日